---
title: "Биомаркеры рака груди"
author: "Фокина Дарья"
output: html_notebook
---

Есть 3 группы людей: здоровые, люди с заболеванием на ранней стадии, люди с сильно выраженными симптомами. Необходимо найти гены со статистически и практически значимыми различиями в уровнях экспрессии для 1й и 2й групп, 1й и 3й групп.

```{r}
cancer.data <- read.csv("gene_high_throughput_sequencing.csv")
print(ncol(cancer.data))
```
Как видно, дано огромное количество генов.

1. Разделим данные на 3 группы по типу пациентов:

```{r}
normal <- subset.data.frame(cancer.data, Diagnosis == "normal")
early.neoplasia <- subset.data.frame(cancer.data, Diagnosis == "early neoplasia")
cancer <- subset.data.frame(cancer.data, Diagnosis == "cancer")
```

2. Сравним уровни экспрессии генов в группе здоровых людей и группе людей с ранней стадией рака. Найдем практически значимые отклонения

```{r}
fold.change <- function(control,treatment){
    return(abs(ifelse(mean(control) > mean(treatment),mean(control) / mean(treatment),mean(treatment) / mean(control)))>1.5)
}
```
```{r}
is.practical1 <- mapply(fold.change,normal[3:ncol(normal)],early.neoplasia[3:ncol(early.neoplasia)])
data1 <- subset.data.frame(cancer.data,subset = ((Diagnosis == "normal") | (Diagnosis == "early neoplasia")), select = append("Diagnosis", names(is.practical1)[is.practical1==TRUE]))
```

3. Проведем дисперсионный анализ для каждого гена:

```{r}
p.values.vec1 = list()
for (i in 2:ncol(data1)){
  aov.sum1 <- summary(aov(data1[,i] ~ Diagnosis,data = data1))
  p.values.vec1 <- c(p.values.vec1,aov.sum1[[1]][["Pr(>F)"]][1])
}
```

4. Сделаем поправку на множественность:

```{r}
corrected.pvalues1 <- p.adjust(p.values.vec1,method = "holm")
```

5. Выберем только те гены, где p.value < 0.05

```{r}
data.names1 <- colnames(data1)
list_of_influencing_genes1 <- c()
for (x in 1:length(corrected.pvalues1)){
  if(corrected.pvalues1[x] < 0.05){
    list_of_influencing_genes1 <- c(list_of_influencing_genes1,data.names1[x+1])
  }
}
print(list_of_influencing_genes1)
```

6. Так как количество генов достаточно большое, приведем визуализацию только для двух из них: KLHDC7A (есть в списке значимых генов) и NOC2L (нет в этом списке)

```{r}
par(mfrow = c(2,2))
boxplot(normal$KLHDC7A)
boxplot(early.neoplasia$KLHDC7A)
boxplot(normal$NOC2L)
boxplot(early.neoplasia$NOC2L)
```
Как видно, в первом случае действительно есть значимое различие у уровнях экспрессии, а во втором случае - нет.

7. А теперь рассмотрим сравнение уровней экспрессии генов для группы из здоровых людей и группы больных раком. Для начала выделим гены с практически значимыми отклонениями:

```{r}
is.practical2 <- mapply(fold.change,normal[3:ncol(normal)],cancer[3:ncol(early.neoplasia)])
data2 <- subset.data.frame(cancer.data,subset = ((Diagnosis == "normal") | (Diagnosis == "cancer")), select = append("Diagnosis", names(is.practical2)[is.practical2==TRUE]))
```

8. Проведем дисперсионный анализ для каждого гена:

```{r}
p.values.vec2 = c()
for (i in 2:ncol(data2)){
  aov.sum2 <- summary(aov(data2[,i] ~ Diagnosis,data = data2))
  p.values.vec2 <- c(p.values.vec2,aov.sum2[[1]][["Pr(>F)"]][1])
}
```

9. Сделаем поправку на множественность:

```{r}
corrected.pvalues2 <- p.adjust(p.values.vec2,method = "holm")
```

10. Выберем только те гены, где p.value < 0.05

```{r}
data.names2 <- colnames(data2)
list_of_influencing_genes2 <- c()
for (x in 1:length(corrected.pvalues2)){
  if(corrected.pvalues2[x] < 0.05){
    list_of_influencing_genes2 <- c(list_of_influencing_genes2,data.names2[x+1])
  }
}
print(list_of_influencing_genes2)
```

6. Так как количество генов слишком большое, приведем визуализацию только для двух из них: GABRD (есть в списке значимых генов) и NOC2L (нет в этом списке)

```{r}
par(mfrow = c(2,2))
boxplot(normal$GABRD)
boxplot(cancer$GABRD)
boxplot(normal$NOC2L)
boxplot(cancer$NOC2L)
```

Как видно, в первом случае действительно есть значимое различие у уровнях экспрессии, а во втором случае - нет.

Отметим, что в случае сравнения с группой с сильно выраженными симтомами получилось больше практически и статистически значимых генов.
