---
title: "1.14"
author: "Фокина Дарья"
output: html_notebook
---

Известны наблюдения над различными участками Солнца. Надо построить модель, предсказывающую число вспышек в следующие 24 часа.
Считываем данные:

```{r}
solar.flares <- read.csv('solar flares.csv',sep = ';')
print(solar.flares)
```
```{r}
print(colnames(solar.flares))
print(ncol(solar.flares))
```

Всего 9 признаков. Все признаки категориальные. Последние столбцы -  число вспышек различной степени, т.е. отклик.

## 1. Преобразование данных
Cуммарное число вспышек за 24 часа на каждом участке:
```{r}
solar.flares$sum.of.flares.production.by.this.region.24.hours <- rowSums(solar.flares[,c(10,11,12)])
```

Удалим ненужные столбцы:

```{r}
solar.flares <- solar.flares[,!(colnames(solar.flares) %in% c("C.class.flares.production.by.this.region.in.the.following.24.hours..common.flares.","M.class.flares.production.by.this.region.in.the.following.24.hours..moderate.flares.","X.class.flares.production.by.this.region.in.the.following.24.hours..severe.flares."))]
```

Визуализация данных:

```{r}
par(mfrow=c(2,2))
boxplot(sum.of.flares.production.by.this.region.24.hours ~ modified.Zurich.class,data=solar.flares)
boxplot(sum.of.flares.production.by.this.region.24.hours ~ largest.spot.size,data = solar.flares)
boxplot(sum.of.flares.production.by.this.region.24.hours ~ spot.distribution,data = solar.flares)
boxplot(sum.of.flares.production.by.this.region.24.hours ~ Activity, data = solar.flares)
```
```{r}
par(mfrow=c(2,2))
boxplot(sum.of.flares.production.by.this.region.24.hours ~ Evolution,data=solar.flares)
boxplot(sum.of.flares.production.by.this.region.24.hours ~ Previous.24.hour.flare.activity.code,data=solar.flares)
boxplot(sum.of.flares.production.by.this.region.24.hours ~ Historically.complex,data = solar.flares)
boxplot(sum.of.flares.production.by.this.region.24.hours ~ Did.region.become.historically.complex.on.this.pass.across.the.sun.s.disk,data = solar.flares)
```

```{r}
boxplot(sum.of.flares.production.by.this.region.24.hours ~ Area,data = solar.flares)
```

Отклик больше 6 - выброс.

```{r}
solar.flares <- solar.flares[which(solar.flares$sum.of.flares.production.by.this.region.24.hours < 7),]
```


Видно, что признаки "Activity","Historically.complex", "Did.region.become.historically.complex.on.this.pass.across.the.sun.s.disk", "Area" - бинарные.
Заменим их на 0 и 1:

```{r}
tmp <-  solar.flares$Activity
solar.flares$Activity <- as.integer(I(tmp == "unchanged"))
tmp <- solar.flares$Historically.complex
solar.flares$Historically.complex <- as.integer(I(tmp == "yes"))
tmp <- solar.flares$Did.region.become.historically.complex.on.this.pass.across.the.sun.s.disk
solar.flares$Did.region.become.historically.complex.on.this.pass.across.the.sun.s.disk <- as.integer(I(tmp == "yes"))
tmp <- solar.flares$Area
solar.flares$Area <-as.integer(I(tmp == "big"))
```

В признаках "Evolution", "Previous.24.hour.flare.activity.code" 3 значения, заменим их на -1,0,1 и 1,2,3 соответственно:

```{r}
solar.flares$Evolution <- as.numeric(factor(solar.flares$Evolution,levels = c("decay", "no growth", "growth")))-2
solar.flares$Previous.24.hour.flare.activity.code <- as.numeric(factor(solar.flares$Previous.24.hour.flare.activity.code,levels = c("nothing as big as an M1","one M1","more activity than one M1")))
```

С помощью dummyVars заменим остальные категориальные признаки на числовые:
```{r}
library(caret)
newvar = dummyVars(~ .,fullRank = TRUE, data = solar.flares)
solar.flares.modified <-  predict(newvar, newdata = solar.flares)
detach("package:caret", unload=TRUE)
```

```{r}
solar.flares.modified <- data.frame(solar.flares.modified)
print(solar.flares.modified)
```


## 2. Построение моделей
Т.к. в нашей задаче отклик является счетным, для построения модели используем пуассоновскую регрессию.
###Модель 0
Строим модели по одному фактору:

```{r}
model0 <- glm(sum.of.flares.production.by.this.region.24.hours~1, family = poisson,data=solar.flares.modified)
add1(model0, names(solar.flares.modified), test="LRT")
```

###Модель 1
```{r}
library(stats)
model1 <- glm(sum.of.flares.production.by.this.region.24.hours~.,family = poisson,data = solar.flares.modified)
print(summary(model1))
```

###Модель 2
Один коэффициент не определяется, значит, есть линейная зависимость, удалим "spot.distribution.X":
```{r}
model2 <- glm(sum.of.flares.production.by.this.region.24.hours~.-spot.distribution.X,family = poisson, data = solar.flares.modified)
summary(model2)
```

Тест на избыточную дисперсию:

```{r}
library(qcc)
qcc.overdispersion.test(solar.flares.modified$sum.of.flares.production.by.this.region.24.hours,type="poisson")
```

p-value < 0.05, значит, есть избыточная дисперсия.

#### Модель 3

Заменим параметр "family" на "negative.binomial":

```{r}
library(MASS)
model3 <- glm(sum.of.flares.production.by.this.region.24.hours~.-spot.distribution.X,family = negative.binomial(theta = 1), data = solar.flares.modified)
summary(model3)
```

Информационный критерий:

```{r}
print(summary(model2)$aic)
print(summary(model3)$aic)
print(summary(model1)$aic)
```


Парные взаимодействия:

```{r}
add1(model3,scope = ~ .^2, test="LRT")
```


### Модель 4

Учтем взаимодействие "Historically.complex:Did.region.become.historically.complex.on.this.pass.across.the.sun.s.disk"

```{r}
model4 <- update(model3,. ~ .+Historically.complex:Did.region.become.historically.complex.on.this.pass.across.the.sun.s.disk)
print(summary(model3)$aic)
print(summary(model4)$aic)
```


Последняя модель обладает наименьшим значением. Выбираем ее.

```{r}
print(summary(model4))
```


## 3. Расстояния Кука

```{r}
plot(solar.flares$sum.of.flares.production.by.this.region.24.hours, cooks.distance(model4), xlab="Flares", ylab="Cook's distance")
lines(c(0,100), c(0.015, 0.015), col="red")
```


```{r}
solar.flares.modified[cooks.distance(model4)>0.015,]
```

Удалим незначимые наблюдения и посмотрим на коэффициенты:

```{r}
solar.flares.modified2 <- solar.flares.modified[cooks.distance(model4)<0.15,]
model5 <- model3 <- glm(sum.of.flares.production.by.this.region.24.hours~.-spot.distribution.X+Historically.complex:Did.region.become.historically.complex.on.this.pass.across.the.sun.s.disk,family = negative.binomial(theta = 1), data = solar.flares.modified2)
res <- cbind(coefficients(model4), coefficients(model5))
colnames(res) <- c("All data", "Filtered data")
res
```

Коэфффициенты не изменились. Оставим model4

## 4. Интепретация коэффициентов

```{r}
print(exp(coefficients(model4)))
```

Увеличение значения любого из признаков на 1 приводит к увеличению на соответствующее значение из приведенной выше таблицы.

## 5. Доверительные интервалы для коэффициентов

```{r}
exp(confint.default(model4))
```

